【裁判字號】    92,聲判,59
【裁判日期】    920912
【裁判案由】    聲請交付審判
【裁判全文】
臺灣臺中地方法院刑事裁定                          九十二年度聲判字第五九號
    聲  請  人  戊○○
                甲  ○
                乙○○
                丁○○
                丙○○
    右  五  人
    代  理  人  王正喜律師
    被      告  己○○
右列聲請人等因告訴被告過失致死案件，不服臺灣高等法院臺中分院檢察署檢察長駁
回再議之處分（九十二年度上聲議字第八○七號），聲請交付審判，本院裁定如左：
    主  文
聲請駁回。
    理  由
一、聲請交付審判意旨如附件刑事聲請交付審判理由狀所載。
二、按告訴人不服上級法院檢察署檢察長或檢察總長認再議為無理由而駁回之處分者
    ，得於接受處分書後十日內委任律師提出理由狀，向該管第一審法院聲請交付審
    判；法院認交付審判之聲請不合法或無理由者，應駁回之；法院為前項裁定前，
    得為必要之調查，刑事訴訟法第二百五十八條之一、第二百五十八條之三第二項
    前段、第三項，分別定有明文。
三、本件聲請人即告訴人戊○○、甲○、乙○○、丁○○、丙○○等五人（下稱聲請
    人戊○○等五人）以被告己○○涉犯過失致死等罪嫌，向臺灣臺中地方法院檢察
    署檢察官提出告訴，經該檢察署檢察官為不起訴處分（九十二年度偵字第四八二
    七號）後，告訴人不服，聲請再議亦經臺灣高等法院臺中分院檢察署檢察長以再
    議為無理由而駁回再議（九十二年度上聲議字第八○七號）等情，業經本院調取
    上開偵查案卷審閱無訛。
四、經查：
  (一)聲請人戊○○等五人於刑事聲請交付審判狀二(一)、(三)之理由中，均以被告強行超
    車為立論基礎，然聲請人戊○○等五人係以證人林龍華即現場目擊民眾證稱：「
    當時其開自用小客車跟在被告駕駛之大貨車正後方約二十公尺，當時是陸橋爬坡
    ，忽然聽到前方貨車按喇叭，聽到喇叭後，其看見右前方車道上有一部行駛中之
    機車，當時機車有不穩搖晃，行駛在外側車道中間，忽然間該大貨車右後輪上方
    鐵架就與該機車左側後視鏡或左手發生碰撞，該機車騎士就倒地」等語，認被告
    有先行按喇叭之事實而推論被告強行超車云云。惟依常情，行車時鳴按喇叭之情
    況眾多，非只欲行超車一端，見有他車靠近而鳴按喇叭促請注意，亦有可能，聲
    請人戊○○等五人僅以被告先行按喇叭之事實而推論被告強行超車，實嫌速斷，
    況證人林龍華於偵查中亦證稱：大貨車（指被告駕駛之車輛）按喇叭後，沒變換
    車道，大貨車按喇叭後，應該是直線行駛，但大貨車沒有明顯偏離等語，足見被
    告並無超車（超越同一車道之前車）之事實，應係被告與死者各自行駛於內外側
    車道，被告所駕駛之大貨車在內側車道超越在外側車道之死者騎駛機車而已。聲
    請人戊○○等五人認被告強行超車，與卷存資料不符，已如前述，聲請人戊○○
    等五人之刑事聲請交付審判狀理由中二(一)、(三)所謂「被告強行超車」之立論基礎
    既不存在，則其後之論點即難推演，是要難認刑事聲請交付審判狀理由中二(一)以
    下1.至5.小點及二(三)所指被告有過失及檢察官調查失當云云為有理由。
  (二)又聲請人戊○○等五人指稱：被告未考慮右後車輪上方鐵架之寬度及凸出車身之
    情形，且被告右後輪鐵架凸出到外側道上，是被告確有過失，公訴人又未實際調
    查內側車道寬度，並實際丈量被告駕駛大貨車之寬度，乃公訴人怠惰查明，真象
    自難現出云云。然參以道路交通事故調查報告表內之事故現場圖中死者血跡、括
    擦痕均在內側車側，顯示死者機車與大貨車右後車輪上方鐵架擦撞時應在內側車
    道，擦撞點即在內側車道，實難推論被告右後輪鐵架凸出到外側道上擦撞到死者
    機車；再觀諸偵查卷內所附被告駕駛之大貨車照片，其右後車輪上方鐵架係緊貼
    大貨車車身鐵板下方，與車身同寬，並無明顯凸出，有該照片附卷可參，公訴人
    雖未實際調查內側車道寬度及被告駕駛大貨車之寬度，亦與本案之認定並無影響
    ，蓋依道路交通事故調查報告表內之事故現場圖中所繪製，案發道路寬度比上開
    大貨車本身車身寬，而右後車輪上方鐵架又與大貨車車身同寬，且依證人林龍華
    證稱大貨車無明顯偏移等情，足見上開大貨車行駛於案發內側道路時，右後車輪
    上方鐵架並沒有凸出於外側車道甚明，聲請人戊○○等五人空言指摘上開大貨車
    右後車輪上方鐵架有凸出，且凸出於外側車道上，與卷存資料不符，要難據此而
    論公訴人認事用法有所不當。
  (三)聲請人戊○○等五人認被告當時車速有時速六十公里以上，認被告高速超車有過
    失云云。然證人林龍華於警詢時證稱：伊時速約四十五至五十公里，伊與該部貨
    車保持一定距離，所他的速度約四十五至五十公里等語，又於偵查中證稱：當時
    伊車子時速約四、五十公里，前方大貨車時速應比伊快一點等語，綜合證人林龍
    華所言，案發當時被告車速應在五、六十公里左右，而依偵察卷附之道路交通事
    故調查報告表內速限欄內記載為時速七十公里，足見被告並無超速，被告既無超
    速，且上開大貨車亦未偏離車道，如何能認定被告具有過失，是聲請人戊○○等
    五人上開指摘並無可採，即不得謂公訴人偵查有欠完備。
  (四)聲請人戊○○等五人又認死者酒測雖不合格，但亦不能憑此斷全部過失即為死者
    ，再本案事故地點一百公尺內未有禁行機車標誌，有之為陸橋下中山路轉入之引
    道前而已，死者並非從該引道駛入，此均不能論斷全部過失為死者云云。然公訴
    人已於不起訴分處分書及再議駁回處分書中詳加敘明被告並無過失之理由，並非
    僅因死者酒測不合格及死者機車行駛於禁行機車之陸橋上，即認全部過失歸於死
    者，聲請人戊○○等五人對此，尚有誤會，要難成為將本案交付審判之合法理由
    。
  (五)聲請人戊○○等五人復認死者機車並不行駛內側車道，被告若欲超車，自應考量
    其車身寬度，於陸橋上車道狹窄之情形下，實不應冒然超車行駛內側車道，誤判
    超車不致肇事，實為本件車禍主因，所以公訴人認為大貨車違規行駛內側車道與
    本案肇事無因果關係部分亦非正確云云。惟被告既未超速，上開大貨車行駛中亦
    無明顯偏移，該大貨車之車身又無明顯凸出物，內側車道又比上開大貨車車身寬
    ，且被告亦非超越同一車道之死者機車（從外側車道到內側車道超車），均已如
    前述，被告顯係單純在內側車道行駛時與死者機車發生擦撞，自無所謂誤判超車
    不致肇事之情事，且無證據證明被告未保持安全行車間隔情況下，公訴人認為上
    開大貨車違規行駛內側車道與本案肇事並無因果關係等情，理由並未違背經驗法
    則、論理法則或其他證據法則，聲請人戊○○等五人猶執前詞，難謂有據。
五、綜合前述，本院因認本件並無「告訴人所指摘不利被告之事證未經檢察機關詳為
    調查或斟酌，或不起訴處分書所載理由違背經驗法則、論理法則或其他證據法則
    」等得據以交付審判之事由存在，聲請人交付審判之聲請，為無理由，應依刑事
    訴訟法第二百五十八條之三第二項前段，裁定如主文。
中      華      民      國      九十二      年      九    月      十二  日
                                臺灣臺中地方法院刑事第三庭
                                    審判長法  官 劉錫賢
                                          法  官 吳進發
                                          法  官 黃裕仁
右正本證明與原本無異。
不得抗告。
                                          書記官
中      華      民      國      九十二      年      九    月      十二  日
附件


司法院資訊處製作；財團法人民間司法改革基金會備份。
